# 国内准则难道对子公司的后续计量采用权益法？

提问人：wufaxian 时间：2019-09-15 17:40:34
我过去了解到在子公司报表层面对非同一控制下合并的子公司，在母公司个别报表层面一般都采用成本法计量。但是看到一个笔记。内容如下（请看下划线文字，问题在最后一行！）：
甲取得 A 公司 70% 股权；1.1（购买日）固定资产：账面价值 90 万元，公允价值 100 万元；尚可使用 5 年。1.1购买日：借：固定资产——原价 10贷：资本公积 10 借：资本公积 2.5 　贷：递延所得税负债 2.512.31当年年末:①评估增值借：固定资产——原价 10 　贷：资本公积 10 借：资本公积 2.5　贷：递延所得税负债2.5② 评估增值后续变动借：管理费用10/5=2 　贷：固定资产——累计折旧 2 借：递延所得税负债 2×25%=0.5贷：所得税费用 0.5③1.1-12.31A 公司实现净利润 100 万元（账面净利润）；调整后净利润 =100-2+0.5=100-（2-0.5）=98.5（万元）④ 调整后未分配利润 = 年初未分配利润0+ 调整后的净利润98.5 －子公司的利润分配项目等（分配股利 20 、提取盈余公积 20 ）=0+98.2-20-20=58.5（万元）2. 将母公司对子公司的长期股权投资采用成本法进行核算的结果，调整为按权益法核算的结果。（成本法——权益法）（与同一控制下的企业合并原理相同：注意考虑评估增值或减值调整后的净利润）3. 通过编制合并抵销分录，将母公司对子公司长期股权投资与子公司所有者权益等内部交易对个别财务报表的影响予以抵销。（抵权益）抵销分录如下：借：股本（实收资本）　　资本公积（调整后的金额）　　其他综合收益　　盈余公积　　未分配利润（调整后的金额）　　商誉（借方差额）　贷：长期股权投资（母公司）　　　少数股东权益（子公司所有者权益 ×少数股东投资持股比例）
4. 对子公司的投资收益与子公司当年利润分配相抵销，使合并财务报表反映母公司股东权益变动的情况。（抵损益）
年初未分配利润＋本年净利润＝年末未分配利润＋本年减少
抵销分录如下：借：投资收益（调整后的净利润 ×70%）　　少数股东损益（调整后的净利润 ×30%）　　年初未分配利润（已知）　贷：提取盈余公积　　　对所有者（或股东）的分配（全部股利）　　　年末未分配利润（根据调整后的净利润计算得出）5. 在编制合并工作底稿的基础上，计算合并财务报表各项目的合并数，编制合并财务报表。
同控 非同控 ① 评估增值（减值） ② 后续变动 ③ 调整后净利润 ④调整后未分配利润 ① 成本法按照权益法调整 ②调整后长投 ③抵权益 ④抵损益 ⑤ 成本法按照权益法调整（调整后净利润） ⑥调整后长投 ⑦ 抵权益（资本公积/未分配利润） ⑧抵损益（调整后净利润）
---------------------问题 1 ：难道在母公司个别报表层面需要从合并日的成本法强制转为以后的权益法？ 问题 2 ：
下面这个分录是对合并报表的调整？还是对母公司个别报表的调整？投资收益看起来是母公司个别报表的科目。但是少数股东损益又像是合并报表的科目。难道调整母公司报表科目和调整合并报表可以在同一个分录完成？这应该无法实现吧？
4. 对子公司的投资收益与子公司当年利润分配相抵销，使合并财务报表反映母公司股东权益变动的情况。（抵损益）
年初未分配利润＋本年净利润＝年末未分配利润＋本年减少抵销分录如下：
借：投资收益（调整后的净利润 ×70%）　　少数股东损益（调整后的净利润 ×30%）　　年初未分配利润（已知）　贷：提取盈余公积　　　对所有者（或股东）的分配（全部股利）　　　年末未分配利润（根据调整后的净利润计算得出）

回答人：chenyiwei
这是在编制合并报表的过程中先模拟权益法再抵销，实务中一种常见但并非必要的做法。并不代表在母公司自身的报表中对子公司的长期股权投资需按权益法进行后续计量。
事实上，完全没有必要在编制合并报表时先模拟权益法再进行抵销，完全可以直接在成本法核算结果的基础上直接编制抵销分录，这样更直接和更方便。